臺灣嘉義地方法院民事判決
110年度婚字第107號
原      告  甲○    



被      告  乙○○  



上列當事人間請求離婚事件，本院於中華民國111年2月14日言詞
辯論終結，判決如下：
    主      文
一、准原告與被告離婚。
二、訴訟費用新臺幣參仟元由被告負擔。　　
    事實及理由
一、原告起訴主張略以：兩造於民國106年4月6日結婚，被告於1
    07年1月間因犯重傷罪，於108年10月間經判處有期徒刑6年6
    月確定，而被告於入獄服刑前，伊因施用毒品案件，在監獄
    服刑3年多，當時被告尚未入獄，伊剛入監服刑前幾個月
　　，被告有來探視，嗣後即未來探視，伊服刑期間被告雖有寄
    幾次錢來，但伊無衛生用品可以使用向被告求助時，被告亦
    未理會原告，伊對被告已無何感情，日後將回大陸，不會再
    留在臺灣，兩造實無維持婚姻之必要，爰依民法第1052條第
    2項之規定訴請離婚。並聲明：如主文第1、2項所示。
二、被告則以下列等語，資為抗辯：原告開始服刑期間，伊均有
    去探視，係原告突然要伊不用去看他，之後伊就入監服刑，
    伊均有寄錢給原告，不同意與原告離婚，並聲明：原告之訴
    駁回，訴訟費用由原告負擔。
三、按民法第1052條第2項規定，有前項以外之重大事由，難以
    維持婚姻者，得請求離婚。是否有難以維持婚姻之重大事由
　　，判斷標準為婚姻是否已生破綻而無回復之希望，此不可由
    原告已喪失維持婚姻意欲之主觀面加以認定，而應依客觀的
    標準，即難以維持婚姻之事實，是否已達於倘處於同一境況
　　，任何人均將喪失維持婚姻希望之程度以決之。又婚姻係以
    經營夫妻共同永久生活為目的，其之本質則係建立在誠摯、
    互信、互諒、互愛之基礎上，若夫妻無法共同生活，致此誠
    摯基礎嚴重動搖甚或流失殆盡，即屬民法第1052條第2項前
    段所稱之難以維持婚姻之重大事由；又我國民法就離婚原因
    雖主要仍採取所謂有責主義，而非破綻（裂）主義，但仍就
    難以維持婚姻關係之重大事由賦予無責之一方請求離婚之權
　　，實以婚姻之本質必須建立於夫妻真摯之感情基礎，除此則
    別無他途，而婚姻之破綻或係個性不合，或係觀念迥異，或
    係雙方家庭因素，其原因不一而足，非可一概謂係何方之過
    失所導致者，故近代離婚法之觀念已漸著重於判斷婚姻是否
    確已達破裂之程度，如夫妻共同生活已不存在，且不能再期
    待破鏡重圓時，即應認婚姻業已破裂，而難予繼續維持。所
    以，同條第2項但書規定難以維持婚姻之重大事由應由夫妻
    之一方負責者，僅他方得請求離婚，係為公允而設，故難以
    維持婚姻之重大事由，夫妻雙方均須負責時，應比較衡量雙
    方之有責程度，僅責任較輕之一方，得向責任較重之他方請
    求離婚，有責程度相同時，雙方均得請求離婚，始符公允（
　　最高法院90年度台上字第2215號判決要旨可資參照）。經查
　　：
(一)原告主張之前揭事實，業據其提出戶籍謄本為證（見本院卷
    第11至15頁），又原告因施用毒品案件，於107年5月5日入
    監服刑，於110年6月22日假釋出監；被告則因犯重傷害罪，
    經判處有期徒刑6年6月確定，於108年10月8日入監服刑，指
    揮書執畢日期係114年11月24日等情，有兩造之臺灣高等法
    院在監在押全國紀錄表、前案紀錄表、本院107年度訴字第5
    77號、臺灣高等法院臺南分院108年度上訴字第736號、最高
    法院108年度台上字第2904號刑事判決等件在卷可參（見本
    院卷第29至40頁、第81至97頁、第183至193頁），足認兩造
    自107年5月間原告入監服刑迄今已逾3年，均未共營夫妻生
    活乙情，應可認定，益證原告主張兩造間已無何夫妻情份乙
    情，尚非子虛；又查，兩造目前雖因被告在監服刑而無法同
    住，且夫妻間偶有爭執實在所難免，尚難以兩造間有提起離
    婚訴訟即認兩造之情感全無挽回餘地，惟參以原告迭次開庭
    時離婚之意甚堅，其主觀上不願再與被告繼續婚姻關係甚明
    ，且兩造因各自服刑之原因而已逾3年無法共營夫妻生活
　　，又既如上述，此期間兩造均未有何修復兩造關係之作為，
    可知兩造之婚姻所賴以維持之誠摯互信、相互扶持等基礎已
    蕩然無存，實難期待兩造日後仍能共營夫妻生活而不心存芥
    蒂，足認兩造對於夫妻情份毫無尊重及愛惜之意，感情破裂
    難以癒合，已喪失改善婚姻關係之意願，益得明證。
(二)準此，兩造共同生活之婚姻目的既已不能達成，又無改善婚
    姻關係之主觀意願，堪認兩造之婚姻確已生破綻達難以維持
    之程度，要無繼續維持共同生活以獲得安全、幸福及滿足之
    可能，核屬民法第1052條第2項所定難以維持婚姻之重大事
    由；而其事由之發生，實係因兩造均因案入監服刑無法共營
    夫妻生活，兩造復均無挽回婚姻之舉，與夫妻間應協力保持
    其家庭生活之圓滿、安全及幸福之宗旨大相逕庭，依其情事
　　，應認兩造可歸責之程度相當，揆諸前揭說明，原告本於民
    法第1052條第2項，請求裁判離婚，為有理由，應予准許，
    爰判決如主文第1項所示。
四、本件裁判基礎已臻明確，兩造其餘攻擊防禦方法及所提訴訟
    資料，經本院悉予審酌後，認均核與裁判結果無影響，茲不
    予贅述。
五、據上論結，本件原告之訴為有理由，依家事事件法第51條，
    民事訴訟法第78條，判決如主文。

中　　華　　民　　國　　111 　年　　2 　　月　　25　　日
                      家事庭  法　官　黃仁勇
以上正本係照原本作成。
如對本判決上訴，須於判決送達後20日之不變期間內，向本院提
出上訴狀。如委任律師提起上訴者，應一併繳納上訴審裁判費。
中　　華　　民　　國　　111 　年　　2 　　月　　25　　日
                              書記官　黃郁萍